最高法院民事裁定　　　　　　　　　 110年度台上字第3119號
上　訴　人　蔡宛書
訴訟代理人　陳俊傑律師
被 上訴 人　林晉毅
上列當事人間請求返還不當得利等事件，上訴人對於中華民國11
0年8月17日臺灣高等法院臺中分院第二審判決（110年度上字第8
7號），提起上訴，本院裁定如下：
    主  文
上訴駁回。
第三審訴訟費用由上訴人負擔。
    理  由
按上訴第三審法院，非以原判決違背法令為理由，不得為之；
  又判決不適用法規或適用不當者，為違背法令；且提起上訴，
  上訴狀內應記載上訴理由，表明原判決所違背之法令及其具體
  內容，暨依訴訟資料合於該違背法令之具體事實，其依民事訴
  訟法第469條之1規定提起上訴者，並應具體敘述為從事法之續
  造、確保裁判之一致性或其他所涉及之法律見解具有原則上重
  要性之理由。同法第467條、第468條、第470條第2項定有明文
  。是當事人提起上訴，如依同法第469 條規定，以原判決有所
  列各款情形之當然違背法令為理由時，其上訴狀或理由書應表
  明該判決有合於各該條款規定情形之具體內容，及係依何訴訟
  資料合於該違背法令之具體事實；如依同法第469條之1規定，
  以原判決有前條以外其他不適用法規或適用不當為理由時，其
  上訴狀或理由書應表明該判決所違背之法令條項，或有關解釋
  字號，或成文法以外之習慣或法理、法則等及其具體內容，暨
  係依何訴訟資料合於該違背法令之具體事實，並具體敘述為從
  事法之續造、確保裁判之一致性或其他所涉及之法律見解具有
  原則上重要性之理由。上訴狀或理由書如未依上述方法表明，
  或其所表明者與上開法條規定不合時，即難認為已合法表明上
  訴理由，其上訴自非合法。
本件上訴人對於原判決提起上訴，雖以該判決違背法令為由，
  惟核其上訴理由狀所載內容，係就原審取捨證據、認定事實之
  職權行使所論斷：兩造於婚姻關係存續期間合資購買系爭不動
  產，應有部分各1/2 ；該不動產價金加計其他費用及銀行貸款
  利息合計支出新臺幣（下同）743 萬3527元，嗣經分割變價拍
  賣及清償銀行貸款後，總計已付金額為586 萬4197元，兩造應
  分擔額各為293 萬2098.5元。被上訴人已自其所有如第一審判
  決附表（下稱附表）二所示渣打銀行帳戶提領157 萬元，存入
  上訴人所有如附表三所示郵局帳戶，備供購屋使用，上訴人亦
  自該渣打銀行帳戶提領149 萬5000元用以清償銀行購屋貸款，
  加計被上訴人支付購屋訂金3 萬元，合計被上訴人支付購買系
  爭不動產之金額為309萬5000元，已逾其應分擔之金額293萬20
  98.5元，難認上訴人有為被上訴人墊付系爭不動產款項或代償
  貸款之情事。被上訴人使用系爭不動產未逾越其應有部分，上
  訴人亦非不能進入系爭房屋，自無不當得利。上訴人亦未能證
  明被上訴人有搬走如附表五之物品（下稱系爭物品）。綜上，
  上訴人依民法第179條、第767條第1項、第1023條第2項規定，
  請求被上訴人給付247萬4179元本息、172萬1530元本息、按月
  給付2 萬8692元及返還系爭物品，或無法返還系爭物品時，依
  民法第179條、第181條但書規定，追加備位之訴請求被上訴人
  給付62萬3060元本息，均為無理由，不能准許等情，指摘有判
  決適用法規不當、理由不備或理由矛盾之違背法令情事，及就
  原審已論斷或其他與判決結果無影響者，泛言未為論斷，而非
  表明該判決所違背之法令及其具體內容，暨依訴訟資料合於該
  違背法令之具體事實，更未具體敘述為從事法之續造、確保裁
  判之一致性或其他所涉及之法律見解具有原則上重要性之理由
  ，難認其已合法表明上訴理由。依首揭說明，應認其上訴為不
  合法。至原判決理由中關於「上訴人主張兩造『為』約定夫妻
  財產制」之論述，應係「上訴人主張兩造『未』約定夫妻財產
  制」之顯然錯誤；另附表二提領渣打銀行帳戶金額時上訴人有
  無請假記錄之記載，縱其中編號23經核對誤繕「有」請假紀錄
  ，惟當日既有提領4 萬元存入被上訴人清償購屋貸款銀行帳戶
  之事實，亦不影響本件判決之結果，均附此敘明。
據上論結，本件上訴為不合法。依民事訴訟法第481條、第444
  條第1項、第95條、第78條，裁定如主文。
中    華    民    國   110    年    11    月    10    日
                      最高法院民事第六庭
                          審判長法官  魏  大  喨  
                                法官  李  寶  堂  
                                法官  李  文  賢  
                                法官  邱  瑞  祥  
                                法官  林  玉  珮  
本件正本證明與原本無異
                                      書  記  官
中    華    民    國   110    年    11    月    16    日